【裁判字號】    99,訴,770
【裁判日期】    991216
【裁判案由】    違反毒品危害防制條例
【裁判全文】
臺灣嘉義地方法院刑事判決               99年度訴字第770號
公  訴  人  臺灣嘉義地方法院檢察署檢察官
被      告  陳建中
指定辯護人  本院公設辯護人顏玲玲
上列被告因違反毒品危害防制條例案件，經檢察官提起公訴（99
年度偵字第7130號）及移送併案（99年度毒偵字第1470號），本
院判決如下：
    主  文
陳建中販賣第三級毒品，處有期徒刑貳年玖月，扣案00000
00000號行動電話壹具（含SIM卡壹張）沒收，未扣案販賣
第三級毒品所得新臺幣陸佰元沒收，如全部或一部不能沒收時，
以其財產抵償之；又販賣第三級毒品，處有期徒刑貳年拾月，扣
案0000000000號行動電話壹具（含SIM卡壹張）沒收
，未扣案販賣第三級毒品所得新臺幣陸佰元沒收，如全部或一部
不能沒收時，以其財產抵償之；又販賣第三級毒品，處有期徒刑
貳年拾壹月，扣案0000000000號行動電話壹具（含SI
M卡壹張）沒收，未扣案販賣第三級毒品所得新臺幣陸佰元沒收
，如全部或一部不能沒收時，以其財產抵償之；又持有第三級毒
品純質淨重二十公克以上，處有期徒刑柒月，扣案MDA柒顆（淨
重合計壹點玖玖壹陸公克，驗餘淨重合計壹點捌玖參捌公克）均
沒收銷燬，愷他命肆拾貳包（淨重合計柒拾肆點貳捌肆柒公克，
驗餘淨重合計柒拾肆點貳壹伍壹公克）及上開毒品之包裝袋共肆
拾參個均沒收。應執行有期徒刑肆年，扣案000000000
0號行動電話壹具（含SIM卡壹張）沒收，未扣案販賣第三級毒
品所得合計新臺幣壹仟捌佰元沒收，如全部或一部不能沒收時，
以其財產抵償之，MDA柒顆（淨重合計壹點玖玖壹陸公克，驗餘
淨重合計壹點捌玖參捌公克）均沒收銷燬，愷他命肆拾貳包（淨
重合計柒拾肆點貳捌肆柒公克，驗餘淨重合計柒拾肆點貳壹伍壹
公克）及上開毒品之包裝袋共肆拾參個均沒收。
    犯 罪 事 實
一、陳建中明知3,4-亞甲基雙氧安非他命（3,4-Methylenedioxy
    amphetamine、MDA，以下稱MDA）及愷他命（Ketamine，俗
    稱K他命）分別係毒品危害防制條例第2條第2項第2、3款所
    規定之第二、三級毒品，依法不得持有、販賣，竟基於販賣
    第三級毒品以營利之犯意，分別另行起意於（一）民國99年
    8月19日晚間8時33分許、（二）99年8月21日晚間7時4分許
    、（三）99年9月1日晚間7時30分許，均以其所有之0000000
    000號行動電話與葉旻翰使用之0000000000號行動電話聯繫
    後，在嘉義市○○○路與成功街交岔路口附近，以新臺幣（
    以下同）600元之價格，販賣愷他命與葉旻翰各1包，前後共
    計3次，總計得款1,800元。復另行起意，基於持有第二級毒
    品及第三級毒品之犯意，為供己施用，於99年9月4日某時在
    臺南縣永康市，向真實姓名年籍不詳綽號「小Q」之男子購
    買MDA7顆（淨重合計1.9916公克，驗餘淨重合計1.8938公克
    ）及純質淨重逾20公克之愷他命42包（淨重合計74.2847公
    克，純度76.0％，純質淨重合計56.4564公克，驗餘淨重合
    計74.2151公克）而同時持有之，嗣未及施用購買之MDA，即
    於99年9月6日下午4時55分許，在嘉義市○區○○街163巷1
    號前，騎乘機車為警攔查而當場查獲，並扣得上開其所有之
    0000000000號行動電話1具（含SIM卡1張）、MDA1包共7顆、
    愷他命42包等物。陳建中並於偵查及審判中均自白上開所有
    販賣愷他命犯行。
二、案經嘉義市政府警察局移送臺灣嘉義地方法院檢察署檢察官
    偵查起訴及移送併案審理。
    理  由
一、按被告以外之人於審判外之陳述，經當事人於審判程序同意
    作為證據，法院審酌該言詞陳述或書面陳述作成時之情況，
    認為適當者，亦得為證據。當事人、代理人或辯護人於法院
    調查證據時，知有第159條第1項不得為證據之情形，而未於
    言詞辯論終結前聲明異議，視為有前項之同意，刑事訴訟法
    第159條之5定有明文。其第2項規定乃係基於證據資料愈豐
    富，愈有助於真實發現之理念，酌採當事人進行主義之證據
    處分權原則，並強化言詞辯論主義，透過當事人等到庭所為
    之法庭活動，在使訴訟程序順暢進行之要求下，承認傳聞證
    據於一定條件內，得具證據適格。此種「擬制同意」，因與
    同條第1項之明示同意有別，實務上常見當事人等係以「無
    異議」或「沒有意見」表示之，斯時倘該證據資料之性質，
    已經辯護人閱卷而知悉，或自起訴書之記載而了解，或偵、
    審中經檢察官、審判長、受命法官、受託法官告知，或被告
    逕為認罪答辯或有類似之作為、情況，即可認該相關人員於
    調查證據之時，知情而合於擬制同意之要件；而所謂「審酌
    該陳述作成時之情況，認為適當」者，係指依各該審判外供
    述證據製作當時之過程、內容、功能等情況，是否具備合法
    可信之適當性保障，加以綜合判斷而言；倘法院審酌結果，
    認為該等證據於作成時並無可信度明顯過低之情事者，即應
    認具有適當性，而具有證據能力。查本件業據被告陳建中為
    認罪答辯，且經提示認定事實所援引具傳聞性質之言詞或書
    面證據，當事人及辯護人均表示對於證據能力無意見（見本
    院訴字卷第34頁至第37頁），亦未於本案言詞辯論終結前關
    於證據能力聲明異議，而本院審酌該等審判外陳述作成當時
    之過程、內容、功能等情況綜合判斷，並無違法取得之情形
    ，認具備合法可信之適當性保障，且與待證事實具有關聯性
    而具證據能力，得採為認定事實之基礎。
二、上開犯罪事實，業據被告坦承不諱（見本院訴字卷第60頁）
    ，核與證人葉旻翰於偵查中證述情節相符（見偵查卷第8頁
    至第9頁、第49頁至第50頁），此外，並有臺灣大哥大資料
    查詢（證人葉旻翰使用之0000000000號行動電話與被告所使
    用0000000000號行動電話之通聯紀錄）、代號與真實姓名對
    照表、臺灣檢驗科技股份有限公司99年9月23日濫用藥物檢
    驗報告（證人葉旻翰於99年9月6日經警採集之尿液送驗結果
    確呈愷他命陽性反應）各1份附卷（見偵查卷第26頁至第37
    頁，本院訴字卷第23頁至第24頁）及0000000000號行動電話
    1具（含SIM卡1張）、暗紅色錠劑1包共7顆、白色結晶42包
    扣案可稽。且經鑑驗結果，扣案之暗紅色錠劑7顆確含有MDA
    成分（淨重合計1.9916公克，驗餘淨重合計1.8938公克），
    白色結晶42包確均含有愷他命成分（淨重合計74.2847公克
    ，純度76.0％，純質淨重合計56.4564公克，驗餘淨重合計
    74.2151公克）之情，亦有行政院衛生署草屯療養院99年9月
    20日草療鑑字第0990900127號、99年11月9日草療鑑字第099
    1000251號鑑定書各1份在卷可資佐證（見偵查卷第40頁至第
    46頁，本院訴字卷第54頁）。又愷他命乃毒品危害防制條例
    所列管具成癮性、濫用性之第三級毒品，危害社會甚深，嚴
    禁轉讓、製造、運輸及販賣等，罪刑非輕，販賣毒品乃懸為
    厲禁之重罪，從事者莫不極盡隱諱之能事，唯恐遭致查緝，
    故得來不易之毒品，除因特別情事偶爾無償轉讓，間或與人
    分享外，衡情倘無利可圖，諒無平白蹈陷重典無端供應他人
    之理。被告並供承販賣愷他命與證人葉旻翰，1包約賺200元
    、300元之價差（見本院訴字卷第68頁），堪認被告上開販
    賣愷他命與證人葉旻翰之行為，均有營利之意圖甚明。再據
    被告供稱：伊購入上開扣案MDA及愷他命均係供己施用，於
    99年9月6日為警查獲前已有施用購入之愷他命，惟尚未施用
    購入之MDA等語（見本院訴字卷第69頁、第12頁），而其為
    警查獲當日經警採集之尿液經送驗結果，確呈愷他命之陽性
    反應及MDA之陰性反應，有代號與真實姓名對照表、臺灣檢
    驗科技股份有限公司99年9月23日濫用藥物檢驗報告各1份附
    卷可考（見本院訴字卷第22頁至第21頁），是其供稱上開扣
    案MDA及愷他命均係購買供己施用，為警查獲前已有施用購
    入之愷他命，惟尚未施用購入之MDA之情應認屬實。足認被
    告上開任意性自白與事實相符，堪予採信。本件事證明確，
    被告犯行堪以認定。
三、查MDA、愷他命分別係毒品危害防制條例第2條第2項第2、3
    款所規定之第二、三級毒品，且被告持有扣案愷他命42包之
    純質淨重合計56.4564公克，已逾20公克之情，已如上述。
    是核被告所為，分別係犯毒品危害防制條例第4條第3項之販
    賣第三級毒品罪、同條例第11條第5項之持有第三級毒品純
    質淨重二十公克以上罪、同條第2項之持有第二級毒品罪。
    又被告各僅販賣600元之愷他命與證人葉旻翰，所販賣之愷
    他命純質淨重顯均未及20公克，是其各次於販賣前持有所販
    賣之純質淨重未及20公克第三級毒品之行為，應屬不罰。而
    上開扣案愷他命42包，均係被告於上述販賣行為完成後數日
    始另行購入供己施用，自非為上述販賣第三級毒品之低度行
    為，不為上述販賣之行為所吸收；又被告雖於購入上開扣案
    愷他命後已有施用，然毒品危害防制條例並未處罰施用第三
    級毒品之行為，是其上開持有第三級毒品純質淨重二十公克
    以上之犯行，亦不為施用第三級毒品之行為所吸收。再被告
    於購入上開扣案MDA後，既未及施用即為警查獲，則其並未
    犯施用第二級毒品之罪，是其上開持有第二級毒品之犯行，
    亦未為施用第二級毒品之行為所吸收。被告同時購入扣案MD
    A及愷他命而持有之，係以一行為觸犯上開持有第三級毒品
    純質淨重二十公克以上罪及持有第二級毒品罪二罪名，為想
    像競合犯，應依刑法第55條規定從一重之持有第三級毒品純
    質淨重二十公克以上罪處斷。又刑事法上集合犯之概念，乃
    指本質上具有反覆、延續實行之特徵，立法時予以特別歸類
    ，定為犯罪構成要件之行為要素，亦即就某些在密切接近之
    一定時、地，所持續實行之同種類複次行為，依照社會通念
    ，將之歸為一個行為，成為包括之一罪，給予一個刑法評價
    。是關於集合犯之判斷，除應考量行為人主觀上是否出於反
    覆實行之概括犯意外，尚應斟酌客觀上之法律規範本來意涵
    、實現該犯罪目的之必要手段、社會生活經驗中該犯罪必然
    反覆實行之常態與社會之通念等因素。就販賣毒品行為言，
    既查嚴、罪重，且不敢亦無法公然從事客觀上之犯罪目的，
    並非必須多次作為始克達成，於一般生活中，亦難認持續販
    賣毒品仍屬常態，社會通念尤難容許一再違犯，一向採取從
    嚴禁毒態度之立法者，更無將之特別歸類為包括一罪之設計
    原意，自應依一般法律適用原則，以一行為一罪一罰處遇之
    。故其所犯上開販賣第三級毒品3罪、持有第三級毒品純質
    淨重二十公克以上罪，犯意各別，行為互殊，應予分別論處
    ，併合處罰。公訴意旨認被告持有扣案第三級毒品之犯行，
    為販賣第三級毒品之低度行為，應依販賣第三級毒品罪論處
    ，所犯3次販賣第三級毒品罪及持有第二級毒品罪，應予分
    論併罰云云，容有誤會。再移送併案部分與起訴書所記載之
    持有第二、三級毒品部分為相同犯罪事實，均附此敘明。被
    告並於偵查及審判中均自白上開所有販賣愷他命犯行，是上
    開販賣愷他命犯行均應依毒品危害防制條例第17條第2項規
    定減輕其刑。
四、爰審酌被告四肢健全，竟不思循正途賺取金錢，反意圖牟取
    暴利販賣愷他命，並為供己施用而持有MDA及愷他命之犯罪
    動機、目的；以行動電話與購毒者聯繫後，約定時間地點交
    易愷他命及單純持有MDA、愷他命之犯罪手段；僅18歲，年
    紀尚輕，未婚，與母親及兄長同住，從事輕鋼架搭建工作，
    家中經濟狀況還好之生活狀況；甫於99年3月4日，因販賣第
    三級毒品罪，經分別判處有期徒刑1年4月、1年5月、1年6月
    ，應執行有期徒刑3年，緩刑5年確定，有臺灣高等法院被告
    前案紀錄表1份存卷可憑（見本院訴字卷第5頁至第8頁），
    又於數月後之緩刑期間再犯本案之素行非佳；高中肄業之教
    育程度；販賣毒品戕害國人健康，僅販賣與1人，且次數不
    多，數量亦少之犯罪所生危害；坦承犯行，尚知悔悟之犯後
    態度尚可；蒞庭實行公訴之檢察官建議判處應執行有期徒刑
    4年等一切情狀，分別量處如主文所示之刑，並定其應執行
    之刑。
五、沒收部分：
（一）按查獲之第一、二級毒品及專供製造或施用第一、二級毒
      品之器具，不問屬於犯人與否，均沒收銷燬之；犯第4條
      至第9條、第12條、第13條或第14條第1項、第2項之罪者
      ，其供犯罪所用或因犯罪所得之財物，均沒收之，如全部
      或一部不能沒收時，追徵其價額或以其財產抵償之。毒品
      危害防制條例第18條第1項前段、第19條第1項分別定有明
      文。而刑罰法令關於沒收之規定，有採職權沒收主義與義
      務沒收主義：職權沒收，指法院就屬於被告所有，供犯罪
      所用或因犯罪所得之物，仍得本於職權斟酌宣告沒收與否
      ，例如刑法第38條第1項第2款、第3款、第3項前段等屬之
      ；義務沒收，又可分為絕對義務沒收及相對義務沒收二者
      。前者指凡法條規定「不問屬於犯人與否，沒收之」者屬
      之，法院就此等物品，是否宣告沒收無審酌餘地，除已證
      明滅失外，不問屬於犯人與否或有無查扣，均應沒收，例
      如刑法第200條、第205條、第209條、第219條、第266條
      第2項、毒品危害防制條例第18條第1項前段等屬之；後者
      ，供犯罪所用或因犯罪所得，且以屬於被告所有者為限，
      始應予以沒收，例如毒品危害防制條例第19條第1項規定
      屬之，因本條並無「不問屬於犯人與否，沒收之」之規定
      ，應以屬於被告所有，供犯罪所用或因犯罪所得之財物，
      始得宣告沒收。再因行動電話服務須以晶片卡（即SIM卡
      ）為使用介面，因此電信公司於出租行動電話門號予消費
      者使用時，即同時附帶提供晶片卡給消費者作為門號使用
      之介面，故電信公司接受消費者申辦門號並將該門號開通
      上線時，該晶片卡之所有權亦移轉於消費者，自不能認該
      晶片卡仍屬電信公司所有之物。本件被告與證人葉旻翰各
      次聯繫交易毒品事宜所使用之0000000000號行動電話（含
      SIM卡1張），為被告所有之情，業據其供承明確（見本院
      訴字卷第63頁），係被告犯第4條第3項之罪所用之物，應
      依毒品危害防制條例第19條第1項，於各該次販賣第三級
      毒品犯行項下宣告沒收。未扣案各次販賣第三級毒品所得
      600元，均係被告犯第4條第3項之罪所得之財物，亦應依
      毒品危害防制條例第19條第1項規定，於各該次販賣第三
      級毒品犯行項下宣告沒收，如全部或一部不能沒收時，以
      被告之財產抵償之（共計1,800元）。扣案MDA7顆則係所
      查獲被告所有供己施用之第二級毒品，惟未及施用即遭查
      獲，均應依毒品危害防制條例第18條第1項前段規定，於
      持有毒品犯行項下沒收銷燬。
（二）依毒品危害防制條例第18條第1項前段規定，應予沒收銷
      燬之毒品，以經查獲之第一級、第二級毒品為限。同條項
      後段復規定，查獲之第三級、第四級毒品，無正當理由而
      擅自持有者，沒入銷燬之。以毒品危害防制條例就施用及
      持有第三級、第四級毒品純質淨重未達20公克者，並未設
      有處罰之規定，僅於第11條之1規定，無正當理由，不得
      擅自持有之。從而，依毒品危害防制條例第18條第1項後
      段應沒入銷燬之毒品，係專指查獲施用或持有之第三級、
      第四級毒品純質淨重未達20公克者而言；倘係查獲製造、
      運輸、販賣、意圖販賣而持有、以非法方法使人施用、引
      誘他人施用、轉讓或持有第三級、第四級毒品達純質淨重
      20公克以上者，既屬毒品危害防制條例相關法條明文規定
      處罰之犯罪行為，即非該條項應依行政程序沒入銷燬之範
      圍。又同條例第19條第1項所定「供犯罪所用或因犯罪所
      得之物」，係指犯第4條至第9條、第12條、第13條或第14
      條第1項、第2項之罪所用或所得之物，不包括毒品本身在
      內，是尚不得援用此規定為沒收第三級、第四級毒品之依
      據。再毒品危害防制條例對於查獲之製造、運輸、販賣、
      意圖販賣而持有、以非法方法使人施用、引誘他人施用、
      轉讓及持有第三級、第四級毒品達純質淨重20公克以上者
      之沒收，並無特別規定，如其行為已構成犯罪，則該毒品
      即屬不受法律保護之違禁物，應回歸刑法之適用，依刑法
      第38條第1項第1款之規定沒收之，始為適法。本件扣案愷
      他命42包，係被告所有供己施用之第三級毒品，其此部分
      所為已觸犯毒品危害防制條例第11條第5項之持有第三級
      毒品純質淨重二十公克以上罪，揆諸上開說明，該愷他命
      屬不受法律保護之違禁物，應回歸刑法之適用，依刑法第
      38條第1項第1款之規定，於被告持有毒品犯行項下宣告沒
      收；又扣案愷他命之包裝袋42個及前述MDA之包裝袋1個，
      均具防止內容物裸露、逸出及潮濕功能，係被告所有供持
      有上開毒品使用之物，均應依刑法第38條第1項第2款之規
      定，於被告持有毒品犯行項下宣告沒收。
（三）因鑑驗使用而耗失之MDA及愷他命既已滅失，自無庸宣告
      沒收（銷燬）；其他扣案財物無證據證明係被告所有，供
      上開各該犯行所用或所得之物，復非違禁物，自不得宣告
      沒收，公訴意旨認扣案另具行動電話應予宣告沒收，容有
      誤會，均併予敘明。
據上論斷，應依刑事訴訟法第299條第1項前段，毒品危害防制條
例第4條第3項、第11條第2項、第5項、第17條第2項、第18條第1
項前段、第19條第1項，刑法第11條、第55條、第38條第1項第1
款、第2款、第51條第5款判決如主文。
本案經檢察官李志明到庭執行職務。
中    華    民    國    99    年    12    月    16    日
                  刑事第四庭  審判長法  官  蔡憲德
                                    法  官  梁淑美
                                    法  官  吳育霖
以上正本證明與原本無異。
如不服本判決應於收受判決後10日內向本院提出上訴書狀，並應
敘述具體理由；其未敘述上訴理由者，應於上訴期間屆滿後20日
內向本院補提理由書（均須按他造當事人之人數附繕本）「切勿
逕送上級法院」。告訴人或被害人如對於本判決不服者，應具備
理由請求檢察官上訴，其上訴期間之計算係以檢察官收受判決正
本之日期為準。
中    華    民    國    99    年    12    月    16    日
                                    書記官  陳俊男
附錄本案論罪科刑法條：
毒品危害防制條例第4條
製造、運輸、販賣第一級毒品者，處死刑或無期徒刑；處無期徒
刑者，得併科新臺幣2千萬元以下罰金。
製造、運輸、販賣第二級毒品者，處無期徒刑或7年以上有期徒
刑，得併科新臺幣1千萬元以下罰金。
製造、運輸、販賣第三級毒品者，處5年以上有期徒刑，得併科
新臺幣7百萬元以下罰金。
製造、運輸、販賣第四級毒品者，處3年以上10年以下有期徒刑
，得併科新臺幣3百萬元以下罰金。
製造、運輸、販賣專供製造或施用毒品之器具者，處1年以上7年
以下有期徒刑，得併科新臺幣1百萬元以下罰金。
前五項之未遂犯罰之。
第11條
持有第一級毒品者，處3年以下有期徒刑、拘役或新臺幣5萬元以
下罰金。
持有第二級毒品者，處2年以下有期徒刑、拘役或新臺幣3萬元以
下罰金。
持有第一級毒品純質淨重十公克以上者，處1年以上7年以下有期
徒刑，得併科新臺幣1百萬元以下罰金。
持有第二級毒品純質淨重二十公克以上者，處6月以上5年以下有
期徒刑，得併科新臺幣70萬元以下罰金。
持有第三級毒品純質淨重二十公克以上者，處3年以下有期徒刑
，得併科新臺幣30萬元以下罰金。
持有第四級毒品純質淨重二十公克以上者，處1年以下有期徒刑
，得併科新臺幣10萬元以下罰金。
持有專供製造或施用第一級、第二級毒品之器具者，處1年以下
有期徒刑、拘役或新臺幣1萬元以下罰金。

司法院資訊處製作；財團法人民間司法改革基金會備份。
